【裁判字號】    98,上易,3
【裁判日期】    980107
【裁判案由】    竊盜
【裁判全文】
臺灣高等法院臺南分院刑事判決           98年度上易字第3號
上 訴 人
即 被 告  己○○
                  (現於臺灣臺南看守所羈押中)
上列上訴人因竊盜案件 ， 不服臺灣嘉義地方法院97年度易字第
640號中華民國97年11月27日第一審判決（ 起訴案號：臺灣嘉義
地方法院檢察署97年度偵字第6231、6935、7272號），提起上訴
，本院判決如下：
    主  文
上訴駁回。
    理  由
一、依刑事訴訟法第350條、第361條、第362條、第367條規定，
    不服地方法院之第一審判決而上訴者，須提出上訴書狀，並
    應敘述具體理由，為上訴必備之程式；其所提出之書狀未敘
    述上訴理由，或僅曾以言詞陳述上訴理由者，均應於上訴期
    間屆滿後20日內補提理由書於第一審法院。第一審法院經形
    式審查，認逾期未補提上訴理由者，應定期間先命補正；逾
    期未補正者，為上訴不合法律上之程式，應以裁定駁回。倘
    已提出上訴理由，但所提非屬具體理由者，則由第二審法院
    以上訴不合法律上之程式，判決駁回。而所謂具體理由，必
    係依據卷內既有訴訟資料或提出新事證，指摘或表明第一審
    判決有何採證認事、用法或量刑等足以影響判決本旨之不當
    或違法，而構成應予撤銷之具體事由，始克當之（例如：依
    憑證據法則具體指出所採證據何以不具證據能力，或依憑卷
    證資料，明確指出所為證據證明力之判斷如何違背經驗、論
    理法則）；倘僅泛言原判決認定事實錯誤、違背法令、量刑
    失之過重或輕縱，而未依上揭意旨指出具體事由，或形式上
    雖已指出具體事由，然該事由縱使屬實，亦不足以認為原判
    決有何不當或違法者（例如：對不具有調查必要性之證據，
    法院未依聲請調查亦未說明理由，或援用證據不當，但除去
    該證據仍應為同一事實之認定），皆難謂係具體理由，俾與
    第二審上訴制度旨在請求第二審法院撤銷、變更第一審不當
    或違法之判決，以實現個案救濟之立法目的相契合，並節制
    濫行上訴（最高法院97年度台上字第 892號刑事判決意旨參
    照）。
二、本件上訴意旨略以：上訴人即被告己○○因為維持家庭生計
    一時貪心，而實施本件竊盜犯行，又上訴人自幼成長於不健
    全之單親家庭，未能順利完成學業，且父親於民國 (下同
    )87 年間因車禍致終身重度肢體殘障，無法工作，僅靠殘障
    津貼維持家庭生計，復因上訴人無兄弟姊妹分擔，故上訴人
    一時萌生犯意而觸犯刑法第321條加重竊盜罪，然上訴人於
    犯後坦承犯行，深知悔悟，請憫恕上訴人之犯行，能依刑法
    第59 條之規定給予上訴人改過機會減輕其刑，讓上訴人能
    早日返回家中照料父親云云。
三、經查：
（一）上訴人即被告己○○前因違反職役職責軍法案件，經判處
      有期徒刑1年2月，於94年11月16日縮刑期滿執行完畢。猶
      不知悔改，竟意圖為自己不法之所有，先後於附表所示之
      時間、地點，見附表所示被害人之自用小客車或機車停放
      在路旁，無人看管，認有機可乘，而持客觀上對人之身體
      、生命、安全構成威脅之T型扳手1支為工具，將附表編號
      1至7所示之自用小客車車窗打破，竊取車內如附表編號 1
      至7所示之財物，及徒手竊取附表編號8被害人懸掛於機車
      龍頭下方掛勾之電腦背包1個（內含筆記型電腦1台、皮包
      1個及滑鼠1個），得手後旋即逃離現場，並將所得現金花
      用殆盡，其餘財物則隨手丟棄或任意棄置在家中。嗣於97
      年9月 3日22時30分許，在嘉義市○○路105號「大九九大
      賣場」前，己○○因形跡可疑，經警臨檢盤查，在機車置
      物箱內發現戊○○所有之筆記本，內頁書寫戊○○之家中
      電話，經警再撥打電話與戊○○聯絡，確認該筆記本為贓
      物後，復經己○○同意，至其位於臺南縣後壁鄉仕安村10
      鄰下長80之12號住處搜索，扣得乙○○、甲○○、壬○○
      及辛○○遭竊之物品，而循線一一查獲。
（二）上訴人即被告己○○於原審準備程序及審理時對上開事實
      供承不諱（見原審易字卷第34、40頁），並有告訴人戊○○、乙○○、甲○○、壬○○，及被害人丙○○、丁○○
      、庚○○等人之指述，復有同意搜索書、搜索扣押筆錄、
      扣押物品目錄表、被害報告單、贓物認領保管單、相片27
      張、陳報單、扣案之T型扳手1支為據。原審法院以附表編
      號1至7之犯行所為，均係犯刑法第321條第1項第 3款之攜
      帶兇器竊盜罪，另附表編號8之犯行所為，係犯刑法第320
      條第 1項之竊盜罪，各罪均為累犯，且依中華民國96年罪
      犯減刑條例之規定，就附表編號 3之犯行予以減刑。原審
      法院並審酌上訴人前有竊盜、贓物、違反職役職責等前案
      紀錄，素行不佳，正值青壯肢體健全，不思勞動獲取報酬
      而竊取他人之物，危害社會治安，竊得財物之價值，國中
      肄業之教育程度，犯後坦承犯行，態度尚佳，及犯罪之動
      機、手段等一切情狀，分別量處如附表所示之刑，並定其
      應執行之刑為有期徒刑3年4月。基上，原審法院已詳敘認
      定上訴人犯罪事實之理由、證據及量刑審酌之事由，從形
      式上予之審查，並無違背法令之情形。
（三）上訴人即被告己○○提起上訴，上訴理由僅泛稱其因維持
      家計因貪念而犯竊盜罪之犯罪動機、及犯後坦承、悔悟之
      犯後態度，應有刑法第59條規定之適用云云。然原審法院
      量刑時業已考量上訴人犯罪之動機及犯後之態度等一切情
      狀，已如上述，且上訴人形式上雖指出具體事由即父親因
      肢體殘障無法工作，其為維持家計因貪念而犯竊盜罪，及
      其犯後坦承、深有悔悟，然該事由縱使屬實，仍不得謂其
      有「犯罪之情狀顯可憫恕，認科以最低刑度猶嫌過重，而
      得酌量減輕其刑」之情形存在，從而原判決未適用刑法59
      條第1項規定減輕其刑，並無不當 ，換言之亦不足以認為
      原判決有何不當或違法者，揆諸上揭說明，本件上訴不合
      上訴之法定要件，應予駁回，並不經言詞辯論為之。
四、依刑事訴訟法第367條前段、第372條，判決如主文。
中    華    民    國    98    年      1    月    7   日
                     刑事第三庭  審判長法  官  陳義仲
                                       法  官  宋明中
                                       法  官  蔡勝雄
以上正本證明與原本無異。
不得上訴。
                                      書記官  汪姿秀
中    華    民    國    98    年      1    月    7   日
附表：
┌──┬────┬────┬───┬────┬─────┬──────┐
│編號│時間    │地點    │被害人│被害車輛│遭竊財物  │主文及刑期  │
├──┼────┼────┼───┼────┼─────┼──────┤
│    │96年10月│嘉義市中│戊○○│3922-PL │新台幣（下│犯攜帶兇器竊│
│ 一 │18日19時│興路672 │      │之自用小│同）3000元│盜罪，累犯，│
│    │50分許  │號前    │      │客車    │、手機2支 │處有期徒刑柒│
│    │        │        │      │        │、筆記本1 │月。扣案之T │
│    │        │        │      │        │本、皮包等│型扳手壹支，│
│    │        │        │      │        │財物      │沒收。      │
├──┼────┼────┼───┼────┼─────┼──────┤
│    │96年12月│嘉義市南│乙○○│3W-3898 │數位相機2 │犯攜帶兇器竊│
│ 二 │2日19時 │京路與徐│      │號自用小│台、隨身碟│盜罪，累犯，│
│    │30分許  │州三街附│      │客車    │2個、PSP1 │處有期徒刑柒│
│    │        │近      │      │        │台、錄音筆│月。扣案之T │
│    │        │        │      │        │1支、鋼筆1│型扳手壹支，│
│    │        │        │      │        │支、皮包1 │沒收。      │
│    │        │        │      │        │個、記憶卡│            │
│    │        │        │      │        │6片及現金 │            │
│    │        │        │      │        │約1000元等│            │
│    │        │        │      │        │財物      │            │
├──┼────┼────┼───┼────┼─────┼──────┤
│    │96年4月 │嘉義縣新│甲○○│6668-NH │筆記型電腦│犯攜帶兇器竊│
│ 三 │24日19時│港鄉中山│      │號自用小│1臺       │盜罪，累犯，│
│    │許      │路與新民│      │客車    │          │處有期徒刑柒│
│    │        │路口附近│      │        │          │月，減為有期│
│    │        │        │      │        │          │徒刑月又拾│
│    │        │        │      │        │          │伍日。扣案之│
│    │        │        │      │        │          │T型扳手壹支 │
│    │        │        │      │        │          │，沒收。    │
├──┼────┼────┼───┼────┼─────┼──────┤
│    │96年9月 │臺南市西│辛○○│9697-UG │4000元現金│犯攜帶兇器竊│
│    │28日21時│門路2段 │      │號自用小│、信用卡1 │盜罪，累犯，│
│ 四 │20分許  │40號前  │      │客車    │張、駕照1 │處有期徒刑柒│
│    │        │        │      │        │張、行照1 │月。扣案之T │
│    │        │        │      │        │張、存摺2 │型扳手壹支，│
│    │        │        │      │        │本、印章5 │沒收。      │
│    │        │        │      │        │枚、學生證│            │
│    │        │        │      │        │1張、皮包1│            │
│    │        │        │      │        │個        │            │
├──┼────┼────┼───┼────┼─────┼──────┤
│    │97年1月3│嘉義市新│丙○○│9310-LT │衛星導航1 │犯攜帶兇器竊│
│    │日19時30│民路755 │      │號自用小│臺、皮夾1 │盜罪，累犯，│
│ 五 │分許    │號前    │      │客車    │個、提款卡│處有期徒刑柒│
│    │        │        │      │        │2張駕照1張│月。扣案之T │
│    │        │        │      │        │、行照1張 │型扳手壹支，│
│    │        │        │      │        │、信用卡1 │沒收。      │
│    │        │        │      │        │張、健保卡│            │
│    │        │        │      │        │1張、身分 │            │
│    │        │        │      │        │證1張     │            │
├──┼────┼────┼───┼────┼─────┼──────┤
│    │97年1月3│嘉義市新│丁○○│ZU-1311 │6000元現金│犯攜帶兇器竊│
│    │日19時35│民路755 │      │號自用小│、油票約  │盜罪，累犯，│
│ 六 │分許    │號前    │      │客車    │4000元、加│處有期徒刑柒│
│    │        │        │      │        │油卡2632  │月。扣案之T │
│    │        │        │      │        │元、健保卡│型扳手壹支，│
│    │        │        │      │        │1張、殘障 │沒收。      │
│    │        │        │      │        │手冊1張、 │            │
│    │        │        │      │        │提款卡6 張│            │
│    │        │        │      │        │、信用卡3 │            │
│    │        │        │      │        │張、戶口名│            │
│    │        │        │      │        │簿2本、存 │            │
│    │        │        │      │        │摺3本、中 │            │
│    │        │        │      │        │興保全卡、│            │
│    │        │        │      │        │鑰匙身分證│            │
│    │        │        │      │        │1張       │            │
├──┼────┼────┼───┼────┼─────┼──────┤
│ 七 │96年10月│嘉義市重│庚○○│9956-GL │1000元現金│犯攜帶兇器竊│
│    │26日21時│慶路68號│      │自用小客│、健保卡1 │盜罪，累犯，│
│    │15分許  │前      │      │車      │張等物    │處有期徒刑柒│
│    │        │        │      │        │          │月。扣案之T │
│    │        │        │      │        │          │型扳手壹支，│
│    │        │        │      │        │          │沒收。      │
├──┼────┼────┼───┼────┼─────┼──────┤
│ 八 │97年1月7│嘉義市垂│壬○○│機車    │電腦背包1 │犯竊盜罪，累│
│    │日19時許│楊路與新│      │        │個、筆記型│犯，處有期徒│
│    │        │建路口  │      │        │電腦1臺、 │刑肆月      │
│    │        │        │      │        │滑鼠1個、 │            │
│    │        │        │      │        │皮包1個   │            │
└──┴────┴────┴───┴────┴─────┴──────┘


司法院資訊處製作；財團法人民間司法改革基金會備份。
